臺灣臺北地方法院民事裁定　　　　　　　　99年度司字第91號
聲　請　人　財政部臺北市國稅局
法定代理人　陳金鑑
上列聲請人聲請選任永福興企業有限公司臨時管理人事件，本院
裁定如下：
    主  文
聲請駁回。
聲請程序費用新臺幣壹仟元由聲請人負擔。
    理  由
一、聲請意旨略以：永福興企業有限公司（下稱永福興公司）滯
    欠營業稅及罰鍰合計新臺幣（下同）7,837,458元，稅額繳
    款書及罰鍰繳款書已移送法務部行政執行署臺北行政執行處
    強制執行，惟因永福興公司代表人蕭毓讓已於97年3月28日
    死亡，依永福興公司設立變更登記表及公司章程，復無其他
    董事、股東及經理人，致上開繳款書無法送達，嚴重影響稅
    捐執行，又查永福興公司代表人蕭毓讓之兄蕭毓欽、其配偶
    簡春美及其女蕭喬文於92年至94年度綜合所得稅所得資料清
    單所示，上開三人均有來自永福興公司之薪資或租賃所得，
    足證該三人對永福興公司事務應有所知悉，是以縱該等業已
    拋棄繼承，亦當可供選派為永福興公司之臨時管理人，為此
    乃依利害關係人身分，依公司法第108條第4項規定準用同法
    第208條之1第1項規定為永福興公司選任臨時管理人，代行
    董事職務云云。
二、經查：
  (一)按有限公司係由一人以上股東所組織，就其出資額為限，對
    公司負其責任之公司。而公司應至少置董事一人執行業務並
    代表公司；董事會不為或不能行使職權，致公司有受損害之
    虞時，法院因利害關係人或檢察官之聲請，得選任一人以上
    之臨時管理人，代行董事長及董事會之職權。但不得為不利
    於公司之行為。法人、董事全部不能行使職權，致法人有受
    損害之虞時，法院因利害關係人或檢察官之請求，得選任臨
    時管理人，代行董事之職權，但不得為不利於法人之行為。
    公司法第2條第1項第2款、第108條第1項前段、第108條第4
    項準用同法第208條之1第1項、非訟事件法第65條第1項（按
    為舊法，新法為第183條第1項）分別定有明文。是公司或法
    人臨時管理人之選任，係以保障公司或法人不因董事會不為
    或不能行使職權，抑或全部董事均無法行使職權而有遭受損
    害之虞所由設，其選任自應以公司或法人之最佳利益為考量
    。此為最高法院93年度台抗字第477號裁判意旨所揭示之原
    則。
  (二)查本件永福興公司唯一董事兼股東蕭毓讓於97年3月28日死
    亡，致永福興公司已無人得行使董事（會）職權，使公司業
    務停頓，影響股東權益及國內經濟秩序，聲請人以利害關係
    人身分提起本件聲請，固非無據，惟依上揭最高法院裁判意
    旨，法院為公司選任臨時管理人應以公司或法人之最佳利益
    為考量，為此本院乃於99年12月10日命聲請人提出可供選派
    為永福興公司之臨時管理人名冊，並釋明其與永福興公司間
    之關係，聲請人固以蕭毓欽、簡春美及蕭喬文等三人曾於92
    年至94年度間申報來自永福興公司之薪資或租賃所得，且該
    三人與永福興公司唯一股東兼董事蕭毓讓有親屬關係等情；
    然查：(1)依照聲請人所提出之綜合所得稅各類所得資料清單
    記載，永福興公司於92年支付簡春美租賃款項24萬元，93
    年支付蕭毓欽、簡春美租賃款項各12萬元，94年支付蕭毓欽
    租賃款項12萬元；永福興公司於92年支付蕭毓欽薪資款項
    12萬元，93年支付蕭喬文薪資款項28萬元；(2)其次，公司員
    工雖受雇於公司，每月並領有勞務所得之薪資，僅就所工作
    範圍內為公司服勞務，並非必然對於公司事務及營運必有相
    當程度之了解，況且，蕭毓欽領取薪資款項時間係在92年間
    ，蕭喬文領取薪資款項時間係在92年間，之後均未再領取薪
    資所得，是之後並未再於永福興公司任職，而該時間距蕭毓
    讓於97年年間過世，已有相當之差距，顯然難以曾經於永福
    興公司任職一年，即可推認對公司事務及營運瞭解，是尚無
    從以此認為蕭毓欽、蕭喬文對永福興公司事務及營運瞭解，
    適為擔任臨時管理人之職務，應可認定；(3)再者，將財產租
    賃予永福興公司使用，係取得租賃物收益，並非據此即可認
    參與永福興公司之事務，是亦無從以簡春美、蕭毓欽曾經自
    92年至94年收取租賃款項，即可認為二人對永福興公司事務
    及營運瞭解，亦可確定；(4)況且，公司臨時管理人既僅為代
    行董事職權，則經法院選任為公司之臨時管理人對於公司事
    務亦應有相當之專業智識，如此始符公司法第208條之1立法
    意旨，聲請人僅以蕭毓欽、簡春美及蕭喬文等三人曾於92年
    至94年度間申報來自永福興公司之薪資或租賃所得，即據以
    推論該三人對於永福興公司事務應有相當知悉，尚無從認為
    符合上該規定；(5)尤其，且永福興公司尚未經主管機關命令
    解散或廢止登記，自不適用公司法第80條由股東之繼承人為
    公司清算人進行清算事務之規定，聲請人以蕭毓欽為蕭毓讓
    之兄，並為死亡登記之聲請人，生活上有一定程度之聯繫等
    情，作為臨時管理人之主張理由，應非有據；(6)綜上所述，
    聲請人未提出其他適宜人選供本院選任為永福興公司之臨時
    管理人，其聲請即非有據，應予駁回。
三、依非訟事件法第21條第1項前段、第24條第1項，民事訴訟法
    第95條、第78條，裁定如主文。
中    華    民    國   100    年    4     月    1     日
                  民事第七庭    法  官  蘇嘉豐
以上正本係照原本作成。
如對本裁定抗告須於裁定送達後10日內向本院提出抗告狀，並繳
納抗告費新臺幣1,000元。
中    華    民    國   100    年    4     月    1     日
                                書記官  林鈞婷